臺灣彰化地方法院彰化簡易庭民事判決
110年度彰簡字第220號
原      告  陳廖淑鳳
訴訟代理人  陳明欽律師
被      告  保證責任彰化縣冠軍甘藷生產合作社

法定代理人  黃三榮  
兼訴訟代理
人          黃昱豪  
複代理人    陳文潭  
上列當事人間請求損害賠償事件，本院於民國110年11月12日言
詞辯論終結，判決如下：
    主  文
被告應連帶給付原告新臺幣貳拾壹萬陸仟參佰元，及自民國一一
○年四月十四日起至清償日止，按週年利率百分之五計算之利息
。
原告其餘之訴駁回。
訴訟費用新臺幣陸仟參佰壹拾元，由被告連帶負擔其中新臺幣肆
仟肆佰壹拾柒元，其餘由原告負擔。
本判決原告勝訴部分得假執行。但被告如以新臺幣貳拾壹萬陸仟
參佰元為原告預供擔保後，得免為假執行。
    事實及理由
一、原告主張：
（一）被告黃昱豪係被告保證責任彰化縣冠軍甘藷生產合作社（
      下稱冠軍甘藷合作社）員工，於民國109年9月19日上午8
      時許，駕駛被告冠軍甘藷合作社所有車牌號碼000-0000號
      自用小貨車（下稱肇事車輛），行經彰化縣○○鄉○○路0000
      0號前，因違反交通規則逆向行駛，致擦撞原告所有、由
      訴外人陳東茂駕駛之車牌號碼000-0000 號自用小客車（
      下稱系爭車輛），致系爭車輛受損。原告因被告上開行為
      受有損害，其中系爭車輛車體損壞部分已於109年9月22日
      修復，並經保險公司賠付完竣。另陳東茂駕駛系爭車輛途
      經事故路口，已減速係靜止狀態，係被告黃昱豪未依速限
      行駛突自對向疾駛而來，始致發生本件事故，原告對交通
      部公路總局臺中區監理所彰化縣區車輛行車事故鑑定會彰
      化縣區0000000案鑑定意見書（下稱系爭鑑定書）所做成
      之鑑定結果不爭執，被告黃昱豪當時車速過快，且依系爭
      車輛遭撞擊之位置觀之，被告黃昱豪當時應該是猜測原告
      會直接左轉，所以未減速，但原告當時是在原地靜止等待
      被告，故認被告黃昱豪為本件事故之肇事主因，應負擔80
      %之過失責任。又被告黃昱豪駕駛肇事車輛運送貨物，係
      屬執行職務之範圍，是被告冠軍甘藷合作社應和被告黃昱
      豪連帶負賠償責任。爰依民法第184條第1項前段、第191
      條之2、第188條第1項、第196條、第213條之規定提起本
      件訴訟。
（二）原告因被告黃昱豪之行為所受之損害為新臺幣（下同）30
      9,000元，包含下列費用：
    1.系爭車輛因系爭事故受損所造成之交易價值減損30萬元：
　　　系爭車輛經原告向台北市汽車同業公會委請鑑定時價，鑑
      定結果為系爭車輛正常行情為135萬元，經修復後正常行
      車價約為105萬元，即折價30萬元，因系爭車輛在交易市
      場上之交易價值因此減損，原告實受有30萬元之超過必要
      修復費用之損害，原告得向被告請求賠償。　
    2.系爭車輛拖吊費9,000元：原告於發生車禍後，為將系爭
      車輛自事故現場移除，並送往原廠維修，因此支出拖吊費
      用9,000元，因該拖吊費用乃係伴隨事故發生所必要支出
      之費用，核屬原告所受損害之一部，原告向被告請求，應
      屬有據。　　
（三）並聲明：被告應給付原告309,000元，及自起訴狀繕本送
      達翌日起至清償日止，按週年利率5%計算之利息。
二、被告則以：雙方都是肇事因素，原告請求金額太高，對原告
    請求拖吊費用沒有意見。被告黃昱豪當時行駛路段有一個右
    轉的小彎，當行駛接近路口時，系爭車輛已經停在T字路口
    中間欲左轉，但沒有打左轉方向燈，被告黃昱豪以為系爭車
    輛會直接左轉，但繼續直行到路口時，看到系爭車輛，並緊
    急踩煞車，但是煞不住。所以以最小損傷方式去往左閃擦撞
    側邊。因為系爭車輛有左彎過去的情形，且沒有打方向燈等
    語置辯。並聲明：原告之訴駁回。
三、得心證之理由：
（一）原告主張系爭車輛於上揭時地發生碰撞，業據其提出道路
      交通事故現場圖、事故照片、初步分析研判表、行車執照
      、台北市汽車商業同業公會函、詠翔車輛拖救服務簽認單
      、統一發票、本院調解不成立證明書等為證，並經本院向
      彰化縣警察局溪湖分局調取道路交通事故初步分析研判表
      、調查卷宗、現場圖、調查報告表（一）、（二）、A3類
      道路交通事故調查紀錄表、事故照片、舉發違反道路交通
      管理事件通知單等資料核閱屬實，且為被告所不爭執，堪
      信為真實。
（二）原告另主張被告應就其所受損害，應負連帶賠償責任等情
      ，則為被告以前詞置辯，是原告之請求是否有據，茲論述
      如下：
　　1.被告就系爭事故之發生應負侵權行為損害賠償責任：　
    ⑴按因故意或過失，不法侵害他人之權利者，負損害賠償責
      任；汽車、機車或其他非依軌道行駛之動力車輛，在使用
      中加損害於他人者，駕駛人應賠償因此所生之損害。但於
      防止損害之發生，已盡相當之注意者，不在此限，民法第
      184條第1項前段、第191條之2分別定有明文。次按行車速
      度，依速限標誌或標線之規定，無速限標誌或標線者，應
      依下列規定：二、行經設有彎道、坡路、狹路、狹橋、隧
      道、學校、醫院標誌之路段、道路施工路段、泥濘或積水
      道路、無號誌之交岔路口及其他人車擁擠處所，或因雨霧
      致視線不清或道路發生臨時障礙，均應減速慢行，作隨時
      停車之準備；汽車行駛時，駕駛人應注意車前狀況及兩車
      並行之間隔，並隨時採取必要之安全措施，不得在道路上
      蛇行，或以其他危險方式駕車，道路交通安全規則第93條
      第1項第2款、第94條第3項分別定有明文。
　　⑵經查，被告黃昱豪於上揭時、地駕駛肇事車輛，行經無號
      誌之交岔路口，未依規定減速慢行，作隨時停車之準備，
      亦未注意車前狀況，為閃避欲左轉之系爭車輛而左偏與系
      爭車輛發生碰撞，造成系爭車輛受有損害，被告黃昱豪之
      行為與系爭車輛所受損害間有相當因果關係，被告黃昱豪
      復未舉證證明其就防止損害發生已盡相當之注意，自應就
      系爭車輛之損害負賠償責任。
　　⑶次按受僱人因執行職務，不法侵害他人之權利者，由僱用
      人與行為人連帶負損害賠償責任。但選任受僱人及監督其
      職務之執行，已盡相當之注意或縱加以相當之注意而仍不
      免發生損害者，僱用人不負賠償責任，民法第188條第1項
      定有明文。又民法第188條第1項所謂受僱人因執行職務不
      法侵害他人之權利，不僅指受僱人因執行其所受命令，或
      委託之職務自體，或執行該職務所必要之行為，而不法侵
      害他人之權利者而言。即受僱人之行為，在「客觀上」足
      認為與其執行職務有關，而不法侵害他人之權利者，就令
      其為自己利益所為，亦應包括在內（最高法院42年度台上
      字第1224號判決意旨可資參照）。參以民法第188條僱用
      人責任之規定，係為保護被害人，避免其向一般經濟能力
      較差之受僱人請求賠償時，無法獲得賠償而設（最高法院
      92年度台上字第1206號判決可資參照）。經查，觀本件車
      禍之現場照片，可知系爭車輛外觀上貼有「保證責任彰化
      縣冠軍甘藷生產合作社」字樣，外觀上足認為與執行冠軍
      甘藷合作社之事務有關。且被告黃昱豪能駕駛肇事車輛外
      出，亦係利用其職務上給予之機會。綜上，本件車禍係被
      告黃昱豪行經無號誌之交岔路口，未依規定減速慢行，作
      隨時停車之準備，亦未注意車前狀況因而為閃避系爭車輛
      逆向駛入對向車道之過失行為所致，又被告黃昱豪所駕駛
      車輛之外觀上印有冠軍甘藷合作社之字樣，依一般情形觀
      之，得認係執行職務之行為，被告冠軍甘藷合作社復未能
      舉證證明其已盡相當之注意或縱加以相當之注意而仍不免
      發生本件損害。則原告主張依民法第188條第1項規定，請
      求被告冠軍甘藷合作社就被告黃昱豪之過失侵權行為，自
      應負僱用人之連帶賠償責任，亦屬有理。　　
　　2.茲就原告請求之各項損害賠償，審核如下：
    ⑴系爭車輛車價值減損部分：
      按損害賠償之目的在於填補所生之損害，其應回復者，並
      非「原有狀態」，而係損害事故發生前之「應有狀態」，
      應將事故發生後之變動狀況悉數考慮在內。故於物被毀損
      時，被害人除得請求修補或賠償修復費用，以填補技術性
      貶值之損失而回復物之物理性原狀外，就其物因毀損所減
      少之交易價值，亦得請求賠償，以填補交易性貶值之損失
      而回復物之價值性原狀（最高法院101 年度台上字第88號
      、106 年度台上字第2099號判決意旨參照）。申言之，物
      被毀損時，被害人除得請求賠償修復費用外，就其物因毀
      損所減少價值，於超過修復費用之差額範圍內，仍得請求
      賠償( 最高法院92年度台上字第2746號判決意旨參照）。
      而觀諸系爭車輛委鑑車輛時值結果為「標的物--牌照號碼
      ：APF-7699、廠牌型式：LEXUS LEXUSRX200T 1998CC、出
      廠年月：2016.05、車種：自用小客車。鑑價金額：1.該
      車經鑑價，其（領牌後）於109年9月間之正常行情車價約
      為新臺幣135萬元整左右為宜（違規及積欠稅費未扣除）
      。2.經事故撞損修復後，於109年9月間之折價約為30萬元
      整，當時（修復後）之正常行情車價約為105萬元整左右
      為宜。（違規及積欠稅費未扣除）」，此有台北市汽車商
      業同業公會函暨所附鑑定報告在卷可參，而上開鑑定報告
      已明確區分系爭汽車於事故發生時正常行情車價、經事故
      撞損修復後之折價，衡諸系爭車輛乃於105年5月出廠，因
      於109年9月19日發生系爭事故，縱經修復完成，在交易市
      場上通常仍被歸類為事故車輛，因一般人購買事故車輛之
      意願較低，相較於與市場上相同條件且未曾發生事故之車
      輛自無從相提並論，其交易價格自有所貶損。而台北市汽
      車商業同業公會之成員長久從事汽車交易，就此應具有特
      別知識及經驗，其所為鑑（價）定報告表應具公正性而堪
      採信，是原告依上開鑑價報告請求被告賠償系爭車輛價值
      減損之損失30萬元，並無明顯不合理之處，洵屬有據，應
      屬可採。至被告雖抗辯系爭車輛車價減損價格太多等語，
      然系爭車輛既遭撞擊受損，已影響車輛使用之效能及安全
      性，且系爭車輛因系爭事故導致交易價值有所貶損，已如
      上述，是系爭車輛只要發生物因毀損所減少之價額，即得
      請求，而被告就其抗辯復未能提出相關資料以實其說，亦
      未提出具體立證方法，是被告此部分抗辯，自難憑採。
    ⑵拖吊費部分：
      原告主張於本件事故發生後，系爭車輛由事故現場拖吊至
      維修場，已支出9,000元拖吊費之事實，業據提出詠翔車
      輛拖救服務簽認單、統一發票等為證，本院參酌系爭車輛
      因本件事故而受損嚴重，應已無法正常駕駛，確有以拖吊
      車拖吊至維修廠之需求，而該費用確係因本件事故而生之
      必要支出，其所請求之金額與一般行情相符，且為被告所
      不爭執，堪認原告請求拖吊費用為合理，應予准許。
    ⑶綜上，本件原告得請求被告賠償之金額為309,000元【計算
      式：300,000元＋9,000元＝309,000元】。
（三）又按損害之發生或擴大，被害人與有過失者，法院得減輕
      賠償金額或免除之；前二項之規定，於被害人之代理人或
      使用人與有過失者，準用之，民法第217條第1項、第3項
      分別定有明文。復按汽車行駛至交岔路口，其行進、轉彎
      ，應依下列規定：五、左轉彎時，應距交岔路口三十公尺
      前顯示方向燈或手勢，換入內側車道或左轉車道，行至交
      岔路口中心處左轉，並不得占用來車道搶先左轉；汽車駕
      駛人，應依下列規定使用方向燈：二、左（右）轉彎時，
      應先顯示車輛前後之左（右）邊方向燈光；變換車道時，
      應先顯示欲變換車道方向之燈光，並應顯示至完成轉彎或
      變換車道之行為 ，道路交通安全規則第112條第1項第2款
      、第109條第2項第2款亦分別定有明文。查本件事故之發
      生，被告黃昱豪固有如前揭所述之過失，惟陳東茂駕駛系
      爭車輛於系爭交岔路口欲左轉彎時，未顯示方向燈即停等
      該處，且占用部分來車道待轉，客觀上已足以阻礙被告黃
      昱豪合法行車路線，進而提高肇事之可能性，自屬本件事
      故發生之肇事原因之一，亦有過失。且經送請交通部公路
      總局臺中區監理所彰化縣區車輛行車事故鑑定會鑑定，鑑
      定結果亦同認黃昱豪駕駛自用小貨車，行經無號誌交岔路
      口，未減速慢行，致遇狀況往左偏向駛入對向車道，撞及
      對向等待左轉彎車輛，為肇事主因；陳東茂駕駛自用小客
      車，行至無號誌交岔路口，左轉彎未顯示方向燈，且突越
      至對向車道停讓，妨礙對向直行車通行，為肇事次因等情
      ，有交通部公路總局彰化縣區車輛行車事故鑑定會彰化縣
      區0000000案鑑定意見書附卷可稽。是本院綜合審酌本件
      事故發生緣由，再審酌雙方之過失情節比例一切情狀後，
      認被告應負擔70%之過失責任，陳東茂應負擔30%之過失責
      任。則原告行使損害賠償請求權，亦應承受陳東茂之過失
      ，並依此比例酌減被告之賠償責任。從而，原告得請求被
      告賠償之金額應為216,300元【計算式：309,000元×70%＝2
      16,300元】。
（四）末按給付無確定期限者，債務人於債權人得請求給付時，
      經其催告而未為給付，自受催告時起，負遲延責任；其經
      債權人起訴而送達訴狀，或依督促程序送達支付命令，或
      為其他相類之行為者，與催告有同一之效力；遲延之債務
      ，以支付金錢為標的者，債權人得請求依法定利率計算之
      遲延利息；應付利息之債務，其利率未經約定，亦無法律
      可據者，週年利率為百分之五，民法第229條第2項、第23
      3條第1項前段及第203條分別定有明文。本件原告請求被
      告應給付系爭車輛因本件事故所衍生之損失，係以支付金
      錢為標的，且無確定給付期限，是原告就上揭所得請求之
      金額，請求自起訴狀繕本送達被告翌日即110年4月14日起
      至清償日止，按週年利率5%計算之利息，併應准許。
四、綜上所述，原告依民法第184條第1項前段、第191條之2、第
    188條第1項、第196條、第213條，請求被告連帶給付216,30
    0元，及自起訴狀繕本送達被告翌日即110年4月14日起至清
    償日止，按週年利率5%計算之利息，為有理由，應予准許；
    逾此範圍之請求，則無理由，應予駁回。
五、本件事證已臻明確，兩造其餘攻擊防禦方法及所提證據，於
    本判決結果不生影響，爰不逐一論述，併此敘明。
六、本件原告勝訴部分，係就民事訴訟法第427條訴訟適用簡易
    程序所為被告敗訴之判決，依同法第389條第1項第3 款規定
    ，應依職權宣告假執行，並依同法第392條第2 項規定，依
    職權宣告被告如預供擔保，得免為假執行。
七、訴訟費用負擔之依據：民事訴訟法第79條、第85條第2項。
    （本件訴訟費用額確定為6,310元。包括：第一審裁判費3,3
    10元、鑑定費3,000元）。 
中    華    民    國   110    年    11    月    23    日
                  臺灣彰化地方法院彰化簡易庭
                      法  官  李欣恩
以上正本係照原本作成。
如不服本判決，應於送達後20日內，向本院提出上訴狀並表明上
訴理由，如於本判決宣示後送達前提起上訴者，應於判決送達後
20日內補提上訴理由書（須附繕本）。
中    華    民    國   110    年    11    月   23   日
                      書記官  姚志鴻